【裁判字號】    98,簡上,409
【裁判日期】    980810
【裁判案由】    詐欺
【裁判全文】
臺灣高雄地方法院刑事判決             98年度簡上字第409號
上  訴  人
即  被  告  丙○○
上列上訴人因詐欺案件，不服本院高雄簡易庭98年度審簡字第39
4 號中華民國98年4 月9 日第一審刑事簡易判決（聲請簡易判決
處刑案號：臺灣高雄地方法院檢察署97年度偵字第35010 號），
提起上訴，本院管轄第二審之合議庭判決如下：
    主  文
上訴駁回。
    事  實
一、丙○○預見將其個人金融帳戶之存簿、提款卡及密碼交付予
    不熟識之人使用，可能遭詐騙集團用以作為詐欺取財匯款及
    提領之工具，間接幫助詐騙集團實行詐欺取財犯罪行為，仍
    基於縱然如此亦不違其本意之幫助詐欺取財間接犯意，於民
    國97年6 月中旬某日，在位於高雄市○○路附近之全家便利
    商店內，將其所申辦之臺灣郵政股份有限公司大林蒲郵局帳
    號：00 000000000000 號帳戶（下稱郵局帳戶）之存摺、提
    款卡及密碼，均交予自稱「黃先生」之不詳姓名成年男子。
    該「黃先生」及所屬詐騙集團成員於取得丙○○所提供之上
    開郵局帳戶存摺等物後，隨即將該帳戶充作人頭帳戶，分別
    為下列行為：
(一)先於97年6 月10日下午2 時許，冒充丁○○之姪女，以電話
    向丁○○謊稱急需新臺幣（下同）6 萬元，丁○○因電話中
    女聲一時難於辨別，誤信係其姪女緊急求助，致陷於錯誤，
    而依來電指示於同日下午4 時許，如數匯款至丙○○之上開
    郵局帳戶內，旋遭該詐騙集團成員持丙○○所提供該帳戶之
    提款卡及密碼跨行提領。嗣丁○○向其姪女查證後，始知受
    騙，經報警處理而循線查獲。
(二)復於97年6 月11日下午3 時15分許，冒充甲○○之妹，以電
    話向甲○○謊稱急需用錢，要求甲○○匯款2 萬元至丙○○
    上開郵局帳戶內，甲○○亦因電話中女聲一時難辨，誤信係
    其妹緊急求助，致陷於錯誤，於同日下午3 時41分許前往郵
    局，尚未匯款即經郵局人員提醒查證，而識破騙局，仍匯款
    1 元至丙○○之上開郵局帳戶以取證，並報警處理而循線查
    獲。
二、案經高雄市政府警察局小港分局報請臺灣高雄地方法院檢察
    署檢察官偵查後聲請簡易判決處刑。
    理  由
一、本判決所引用據以認定事實之各項證據資料，關於傳聞證據
    部分，除符合刑事訴訟法第159 條之1 至4 或其他法律規定
    之傳聞例外情形，本有證據能力外，其餘均經當事人於本院
    審理中同意作為證據，本院審酌各該證據作成情況，認以之
    為證據均無不當，依刑事訴訟法第159 條之5 第1 項規定，
    均得作為證據。
二、上訴人即被告丙○○（下稱被告）於本院審理中，固坦認有
    於前揭時、地，將上開郵局帳戶之存摺、提款卡及密碼，均
    交予前述「黃先生」之不詳姓名成年男子等情，惟矢口否認
    有何幫助詐欺犯行，辯稱：伊係因依報紙所刊登之徵才廣告
    求職，致遭該「黃先生」以工作內容係運送貴重物品，須先
    交付存摺抵押為由，詐取上開郵局帳戶之存摺，而提款卡係
    伊一併交付，密碼則係伊習慣寫在紙條上，放在提款卡袋內
    云云。經查：
(一)上開郵局帳戶係被告所申辦開戶，並於97年6 月中旬，在高
    雄市○○路上之全家便利商店內，將該帳戶之存摺、提款卡
    及密碼，均交予自稱「黃先生」之不詳姓名成年男子等情，
    業據被告於本院審理中坦認不諱，並有臺灣郵政股份有限公
    司高雄郵局97年7 月2 日高營字第0972001565號函暨所附上
    開帳戶之立帳申請書影本、歷史交易明細在卷可稽。而被害
    人丁○○、甲○○因遭詐騙集團成員施以上開詐術，而陷於
    錯誤，丁○○匯款6 萬元至被告上開郵局帳戶，旋遭詐騙集
    團以被告所提供之提款卡及密碼提領一空；甲○○因及早識
    破騙局而匯款1 元至上開帳戶存證，並分別報警等情，亦據
    二人於警詢中指訴綦詳，並有郵政國內匯款執據、上開郵局
    帳戶歷史交易明細、受理各類案件紀錄表、反詐騙案件紀錄
    表、受理詐騙帳戶通報警示簡便格式表在卷可參，足認被告
    交予「黃先生」之上開郵局帳戶，確遭詐騙集團成員作為詐
    騙被害人匯入款項後以提款卡提領之工具甚明。
(二)依目前金融實務，同時持有提款卡並知悉密碼，即可隨時使
    用自動櫃員機領取帳戶內之存款，此乃眾所週知之常識。又
    金融帳戶存簿、提款卡及密碼攸關存戶個人財產權益之保障
    ，非與本人有密切關係，一般人皆不致輕易提供他人使用，
    且目前金融機構對於個人開戶殊無限制，一般民眾皆能自由
    開戶，並無向他人蒐集帳戶之必要，此為眾所週知之事實，
    又近年來利用人頭帳戶遂行詐欺或恐嚇取財之案件眾多，廣
    為報章雜誌及新聞媒體所報導，相關政府機關亦不斷透過媒
    體並在金融機構營業處所及自動櫃員機上張貼海報或貼紙加
    強宣導民眾防範詐騙之知識，依當前社會一般人之智識程度
    與生活經驗，對於非依正常程序要求提供金融帳戶存簿、提
    款卡及密碼者，均能預見係為取得人頭帳戶供作犯罪工具使
    用，已屬一般生活常識。而被告為成年人，曾在加油站及超
    商工作，依其智識程度及生活經驗，對於素不相識之「黃先
    生」要求其提供上開郵局帳戶存摺、提款卡及密碼，顯有可
    能將該帳戶相關物品作為人頭帳戶，因而幫助該「黃先生」
    遂行包括詐欺取財在內之犯罪行為等情，自應有所預見，竟
    仍將其上開帳戶存簿、提款卡及密碼，交付予他人使用，顯
    係以縱然交付之帳戶被利用為犯罪工具而幫助犯罪，亦與其
    無關而無違本意之意思，而提供上開存摺、提款卡及密碼予
    他人無疑。
(三)被告雖於本院審理中辯稱係為求職而受「黃先生」騙取上開
    帳戶之存摺、提款卡及密碼云云；證人即被告之女友乙○○
    亦到庭證稱：被告確曾於97年5 月底或6 月初看報紙找工作
    ，並與對方約在全家便利超商見面，事後被告向伊表示已因
    對方要求而將上開郵局帳戶之存摺交予對方，惟對方遲未與
    被告聯絡等語。惟證人乙○○另證稱：當時伊在超商內並沒
    有離被告他們太近，沒有親眼看見被告將存摺交給對方，其
    上開證言均係聽被告轉述等語。則證人既未親見被告交付帳
    戶存摺，又未聽聞被告與對方之對話，自難證明被告係為求
    職而提供帳戶。況被告於警詢中原供稱：上開郵局帳戶存摺
    及提款卡均係放在伊戶籍地屋內臥室抽屜，係於97年8 月7
    日要用時才發現不見云云；於偵查中改稱：伊於97年8 月底
    被母親趕出去，搬家時上開存摺連同整個包包都在左營附近
    掉了，伊係騎機車，東西很多，掉了自己都不知道，是在97
    年10月初要存錢時才知道存摺掉了云云；於本院審理中又改
    稱：係伊報紙刊登廣告求職時，遭騙取上開存摺，在警詢中
    所述是假的，因為那時心情不好，偵查中所述是真的云云，
    供詞反覆不一；依其於本院審理中供稱：對方說工作性質屬
    於宅急便送東西，他說送的東西很貴重，要抵押存摺，對方
    要存摺，伊連提款卡一起給，當時他說要兩本，伊心急要找
    工作所以就給兩本存摺云云，均不合常理，自不足採。
三、原審以被告幫助犯詐欺取財事證明確，敘明被告提供上開帳
    戶供犯罪集團為2 次詐欺取財之款項匯入之用，係一行為同
    時觸犯幫助詐欺取財罪及幫助詐欺取財未遂罪，為想像競合
    犯，依刑法第55條規定，從一較重之幫助詐欺取財罪處斷，
    並依刑法第30條第2 項幫助犯之規定，減輕其刑。再審酌被
    告任意將金融機構帳戶提供他人使用，破壞社會治安，有礙
    金融秩序，助長犯罪歪風，造成被害人丁○○受有財產損害
    ，犯後飾詞否認等一切情狀，量處有期徒刑3 月，並諭知以
    1 千元折算1 日之易科罰金折算標準。本院核其認事用法，
    均無違誤，量刑亦屬妥適，應予維持，被告否認犯行，提起
    上訴，為無理由，應予駁回。
據上論斷，應依刑事訴訟法第455 條之1 第1 項、第3 項、第36
8 條，判決如主文。
本案經檢察官林永富到庭執行職務。
中    華    民    國    98    年    8     月    10    日
                刑事第十六庭    審判長法  官  曾逸誠
                                      法  官  陳思睿
                                      法  官  林柏壽
以上正本證明與原本無異。
本判決不得上訴。
中    華    民    國    98    年    8     月    10    日
                                      書記官  洪嘉慧


司法院資訊處製作；財團法人民間司法改革基金會備份。
